【裁判字號】    89,上更(一),457
【裁判日期】    890410
【裁判案由】    毒品危害防制條例
【裁判全文】
臺灣高等法院臺中分院刑事判決                八十九年度上更(一)字第四五七號
    上  訴  人
    即  被  告  戊○○
   指定辯護人   本院公設辯護人  丙○○
右上訴人因毒品危害防制條例案件，不服臺灣臺中地方法院八十八年度訴字第一七三
六號中華民國八十九年四月十日第一審判決（起訴案號：臺灣臺中地方法院檢察署八
十八年度偵字第五○八一號），提起上訴，經判決後由最高法院發回更審，本院判決
如左：
      主  文
原判決關於販賣第二級毒品、轉讓第一級毒品、轉讓第二級毒品罪及定執行刑部分均
撤銷。
戊○○連續轉讓第一級毒品，處有期徒刑貳年肆月，扣案之海洛因參包（淨重壹點肆
壹公克）沒收並銷燬之；又連續轉讓第二級毒品，處有期徒刑貳年，扣案之安非他命
拾點伍公克，沒收並銷燬之；電子磅秤壹只、分裝袋參包、分裝袋封口機壹台、杓子
參支、空袋拾個、搗藥皿壹個、搗藥杵壹支、研磨器壹組均沒收。
主刑部分應執行有期徒刑肆年貳月。
    事  實
一、戊○○曾有多次施用毒品前科，基於無償轉讓第一、二級毒品之概括犯意，自民
    國（以下同）八十七年十月間起至八十八年二月十日止，連續在台中市○○路七
    十五號二樓（戊○○與丁○○租屋同居處），每天一次無償轉讓海洛因給丁○○
    ，先後三次轉讓海洛因給己○○夫婦吸用，又在同一時間內先後三次轉讓安非他
    命給甲○○吸用，每天一次轉讓安非他命予丁○○吸用及先後三次轉讓安非他命
    給己○○夫婦吸用。嗣於八十八年二月十日二十二時五十分許，經警於台中市○○路七十五號二樓查獲，並扣得戊○○所有海洛因三包（淨重一．四一公克）、
    安非他命十．五公克、注射針筒二十四支、電子磅秤一個、分裝袋三包、分裝袋
    封口機一台、杓子三支、空袋十個、搗藥皿一個、搗藥杵一支、研磨器一組。
二、案經台中市警察局第一分局報請台灣台中地方法院檢察署檢察官偵查起訴。
      理  由
一、訊據上訴人即被告戊○○坦承確有在前揭時地多次無償轉讓第一級毒品海洛因、
    第二級毒品安非他命予其女友丁○○及己○○夫妻及轉讓第二級毒品安非他命給
    甲○○施用之犯行不諱。所述無償轉讓毒品之事實，並分別經證人丁○○、己○○、甲○○證述無訛。被告與丁○○既係同居男女，情誼親密，其無償提供丁○○施用，自合乎常情而可資取信。另被告提供第一、二級毒品予己○○夫妻施用
    ，而己○○嗣後則以電視、音響等物贈予被告，此則經己○○證述綦詳，並稱：
    「因為當時被告看我們毒癮犯了，拿一點給我們止癮」、「我們因為不想虧欠被
    告，所以搬那些東西給他」、「主要是不想欠人情」等語，核與被告所稱：「：
    ：：我當時是可憐他們毒癮犯了」、「那並不是來交換毒品」等情相符，尚非全
    然無據。尤其被告若意在販賣獲利，理應收取現金始符合一般常情。參以被告提
    供海洛因、安非他命在先，嗣後始才收受己○○所贈電視、音響等物，雙方復未
    洽談以物易物之如何抵償計價，顯見被告確係本於朋友情誼而無償提供毒品，己○○亦係基於朋友立場自覺不想虧欠人情，遂以電視、音響等物相贈，非有對價
    之交換關係，至為明灼，此部份自難論以販賣毒品之罪責。而其轉讓安非他命給
    甲○○之事實復據被告供明在卷，核與證人甲○○證述情節相符，被告連續轉讓
    第一、二級毒品予丁○○、己○○夫妻之犯行，轉讓第二級毒品予甲○○之犯行
    均堪以認定。
二、核上訴人即被告戊○○所為，係犯毒品危害防制條例第八條第一項、第二項之罪
    。其連續多次無償轉讓第一、二級毒品之犯行，則時間緊接，犯罪構成要件相當
    ，顯係基於概括犯意反覆為之，應分別依連續犯之規定論以一罪，並加重其刑。
    被告無償轉讓第一級毒品海洛因、第二級毒品安非他命予己○○夫妻施用部份，
    雖未經檢察官起訴（檢察官僅對被告起訴販賣第一級毒品海洛因予己○○，此部
    份業經原審判決被告無罪確定在案），但此部份經查係與已起訴無償轉讓予丁○○施用之犯行，有連續犯之裁判上一罪關係，故應為起訴效力所及，本院應予一
    併審究，至於轉讓第二級毒品安非他命給甲○○部分，公訴人係以販賣第二級毒
    品起訴，但並無積極證據證明被告有販賣之犯行，依證據僅足以證明其有轉讓第
    二級毒品之犯行，此部分起訴法條應予變更，並一併論科，又其所犯上述兩罪間
    ，犯意各別，行為互異，罪名不同，應予分別論科併合處罰。原審論罪科刑固非
    無見，惟查原判決誤認被告有販賣第二級毒品安非他命給甲○○之犯行（實際上
    僅有轉讓安非他命之犯行），且就被告轉讓第一、二級毒品給丁○○、己○○夫
    婦之次數未予詳加認定，均有未洽，被告上訴意旨否認有販賣安非他命給甲○○
    ，雖未指摘於此，但原判決關於販賣第二級毒品、轉讓第一級毒品、轉讓第二級
    毒品罪部分既有可議，應連同定執行刑部分均撤銷改判，爰審酌被告犯罪之動機
    、目的、手段，犯罪時所受之刺激及其品性、生活狀況、智識程度、犯罪所生之
    損害，及犯罪後態度等一切情狀量處如主文所示之刑，並定應執行刑。扣案之海
    洛因參包（淨重壹點肆壹公克）、安非他命拾點伍公克，應予沒收並銷燬之，另
    電子磅秤壹只、分裝袋參包、分裝袋封口機壹台、杓子參支、空袋拾個、搗藥皿
    壹個、搗藥杵壹支、研磨器壹組，為被告所有供犯罪所用之物，均依同條例第十
    九條第一項宣告沒收，至於扣案之注射針筒二十四支，係被告施打毒品使用之物
    ，無庸在本案宣告沒收，爰予敘明。
五、據上論斷，應依刑事訴訟法第三百六十九條第一項前段、第三百六十四條、第二
    百九十九條第一項前段、第三百條、毒品危害防制條例第八條第一項、第二項、
    第十八條第一項前段、第十九條第一項，刑法第十一條前段、第五十六條、第五
    十一條第五款，判決如主文。
本案經檢察官乙○○到庭執行職務。
中      華      民      國    九十    年    二    月    二十一      日
                        臺灣高等法院臺中分院刑事第四庭
                                    審判長法  官  洪  耀  宗
                                          法  官  江  德  千
                                          法  官  劉  登  俊
右正本證明與原本無異。
如不服本判決應於收受送達後十日內向本院提出上訴書狀，其未敘述上訴之理由者並
得於提起上訴後十日內向本院補提理由書（均須按他造當事人之人數附繕本）。
                                          書記官  林  水  濱
中      華      民      國    九十      年      二      月  二十二      日
附錄法條：
第八條第一項：轉讓第一級毒品者，處一年以上七年以下有期徒刑，得併科新臺幣一
              百萬元以下罰金。
第八條第二項：轉讓第二級毒品者，處六月以上五年以下有期徒刑，得併科新臺幣七
              十萬元以下罰金。
                                                                        Ｃ


司法院資訊處製作；財團法人民間司法改革基金會備份。
